臺灣高等法院民事裁定
109年度抗字第732號
抗  告  人  張潮鐘  
上列抗告人因與相對人永欣租賃股份有限公司等間訴訟救助事件
，對於中華民國109年2月27日臺灣基隆地方法院109年度救字第3
號裁定，提起抗告，本院裁定如下：
    主  文
抗告駁回。
抗告費用由抗告人負擔。
    理  由
一、按當事人因無資力支出訴訟費用而聲請訴訟救助者，關於無
    資力支出訴訟費用之事由，應提出可使法院信其主張為真實
    並能即時調查之證據，以釋明之，此觀民事訴訟法第109 條
    第2 項、第284 條規定自明。又所謂無資力支出訴訟費用，
    係指窘於生活，且缺乏經濟信用，並無籌措款項以支出訴訟
    費用之信用技能者而言（最高法院18年抗字第260 號、43年
    台抗字第152號判例意旨參照）。法院調查聲請人是否無資
    力支出訴訟費用，專就聲請人提出之證據為之，如聲請人未
    提出證據，或依其提出之證據，未能信其無資力支出訴訟費
    用之主張為真實，即應將其聲請駁回，並無派員調查之必要
    （最高法院26年滬抗字第34號判例參照）。
二、抗告人聲請及抗告意旨略以：伊與相對人永欣租賃股份有限
    公司等間請求土地所有權移轉登記事件，經原法院以109年
    度補字第45號裁定應繳納第一審裁判費新臺幣（下同）4萬5
    451元。然伊為72歲老人，每月收入僅有國民年金4000元及
    兒子、次女分別給付之生活費4000元、3000元，合計1萬100
    0元，扣除伊自身生活費及長女因中度殘障而支付伙食費160
    0元，所剩無幾，原擔任保全人員所賺取之薪資亦花用殆盡
    ，確窘於生活而無籌措款項以支付訴訟費用之信用技能，又
    本件訴訟顯有勝訴之望，原法院裁定駁回訴訟救助之聲請，
    自有不當，為此提起抗告，請求廢棄原裁定等語，雖據提出
    戶籍謄本、長女身心障礙證明、精神科日間病房須知、衛生
    福利部基隆醫院住院欠款單、臺灣中小企業銀行及郵局存摺
    、民國107年度綜合所得稅各類所得資料清單、抗告人出具
    之保證書、新北市○○區○○段0000地號（下稱1036地號）土地
    登記謄本為憑（原審卷第19頁至23頁、31頁，本院卷第19頁
    至27頁)。然審視抗告人提出之長女身心障礙證明、精神科
    日間病房須知及衛生福利部基隆醫院住院欠款單，僅能證明
    其長女患有中度殘障及每月需繳納伙食費1670元之事實，核
    與抗告人之資力狀況無涉，無從據此認其為無資力之人；另
    抗告人提出之保證書，因係由其自行書立，與民事訴訟法第
    109條第3項規定之保證書不符，並無從取代釋明之責。且依
    抗告人自承及所提出之存摺明細、保證書及土地登記謄本，
    可知其每月領取國民年金及子女給付之扶養費計有1萬1000
    元，另名下1036地號土地之按公告現值計算之價值為93萬93
    7元等情，要難謂其係無資力之人。再觀諸抗告人之108年度
    所得及財產資料，其於108年度雖無任何所得，但名下仍有
    不動產多達41筆（包含1036地號土地在內），財產總額約86
    3萬元，此有本院查詢之108年度稅務電子閘門財產所得調件
    明細表可參（本院限閱卷第5頁至13頁），抗告人又未釋明
    上開不動產有何不能自由處分之情形，自非不能以上開既有
    財產及自身經濟信用籌措本件裁判費。故本件實難認抗告人
    有何窘於生活，且缺乏經濟信用，致無力籌措款項以支出本
    件訴訟費用之情形。此外，抗告人未能再提出其他能即時調
    查之證據，以釋明其無資力支出訴訟費用之主張為真實，其
    聲請訴訟救助，自有未合，不應准許。從而原法院駁回其訴
    訟救助之聲請，核無違誤。抗告意旨指摘原裁定不當，聲明
    廢棄，為無理由，應予駁回。 
三、據上論結，本件抗告為無理由，爰裁定如主文。　　
中　　華　　民　　國　　109 　年　　6 　　月　　30　　日
                    民事第十二庭  
                        審判長法  官  陳秀貞
                              法  官  林哲賢 
                              法  官  邱景芬
正本係照原本作成。
本裁定除以適用法規顯有錯誤為理由外，不得再抗告。如提起再
抗告，應於收受送達後10日內委任律師為代理人向本院提出再抗
告狀。並繳納再抗告費新臺幣１千元。
中　　華　　民　　國　　109 　年　　6 　　月　　30　　日

　　　　　　　　    　　　　　書記官  陳泰寧